【裁判字號】    94,上訴,1774
【裁判日期】    950124
【裁判案由】    公共危險
【裁判全文】
臺灣高等法院高雄分院刑事判決        94年度上訴字第1774號
上  訴  人
即  被  告  丙○○
指定辯護人  葉天來  律師
上列上訴人因公共危險案件，不服臺灣高雄地方法院94年度訴字
第629 號中華民國94年10月27日第一審判決（起訴案號：臺灣高
雄地方法院檢察署93年度偵字第22530 號），提起上訴，本院判
決如下：
    主  文
原判決撤銷。
丙○○放火燒燬現供人使用之住宅，未遂，處有期徒刑肆年。
    事  實
一、丙○○因認其友人即不知情之敖正平遭乙○○騙取新台幣（
    下同）26,000元，心生不滿，明知高雄市○○區○○街997
    巷36號乙○○住處，係現供人使用之住宅，且認識汽油為極
    易燃之物品，若在乙○○住處門口潑灑汽油，並予點燃，該
    住宅極可能被燒燬，然為替敖正平出氣，竟基於放火燒燬現
    供人使用住宅之意思，購買一大型塑膠桶，至某加油站加裝
    汽油後，於民國（下同）93年5 月6 日凌晨3 時許，駕車
    往上開乙○○住處門前，將汽油潑灑在門前，並以自己所有
    之打火機點燃放火後，隨即將塑膠桶及打火機棄置該處（未
    扣案），而離開現場，經住在該住宅之乙○○之父甲○○發
    現，而加以撲滅，該住宅始未遭燒燬，僅燒到該住宅騎樓下
    甲○○所有之神轎、木椅、鞋櫃等物。嗣經警方依丙○○遺
    留現場之手機（門號0000000000號），而循線查獲上情。
二、案由高雄市政府警察局楠梓分局移送臺灣高雄地方法院檢察
    署檢察官偵查起訴。
    理  由
一、訊據上訴人即被告丙○○對於上開因其友敖正平被乙○○騙
    取26,000元，心生不滿，而購買塑膠桶，再購買汽油，在乙○○住處潑灑，並以其所有之打火機點燃後離去等事實，供
    承不諱，而辯稱：被告係因好友敖正平被乙○○騙財，激於
    義憤，思慮不週，加以憂鬱症發作，情緒難於抑制，致行為
    失去理智，在其門前潑灑汽油，目的祇是威脅他出面解決債
    務，並無放火燒燬房屋之意，故立即離開現場，未繼續點燃
    ，事後深感後悔，坦承犯行，原判決未依刑法第57條規定斟
    酌，判處有期徒刑4年，顯有過重云云。
二、惟查：
  (一)被告因其友敖正平被乙○○騙取26,000元，為替敖正平出氣
    ，而購買塑膠桶及汽油，在乙○○之上址住處潑灑，再予點
    燃等事實，為被告所供承。而乙○○之上址住處門前，因遭
    潑灑汽油引燃，燒燬騎樓南側神轎及木椅等物，經高雄市政
    府消防局派員勘驗現場調查屬實，有該局93年6 月16日高市
    消防鑑字第0930008355號函及所附火災原因調查報告書、現
    場照片等附卷可稽（警卷第37-44-49頁）。警方於現場以衛
    生紙吸取地上殘餘液體送請內政部消防署鑑驗結果，檢出汽
    油類促燃劑成分，復有該署鑑定案件編號第932090號鑑定報
    告書在卷足憑（警卷第46頁）。警方於火場附近拾獲門號
    0000000000號之手機1 支，係被告所有，為被告所陳明，並
    有和信電訊（股）公司查詢手機序號資料、手機門號
    00000000000號申請使用人之資料等附卷可證（警卷第7 、
    28、29頁）。又被告之友敖正平因受乙○○詐騙26,000元，
    敖正平之弟敖正圓曾偕同被告至乙○○住處催討未果，亦據
    證人敖正平、敖正圓於警詢及檢察官偵查中具結證實（警卷
    第22、25頁、偵查卷第17、18頁）。是被告之上開自白，與
    事實相符，事證明確。
  (二)按被告以外之人於偵查中所為之陳述，除有不可信之情況外
    ，得為證據，刑事訴訟法第159 條之1 第2 項定有明文。證
    人敖正平、敖正圓於檢察官偵查中具結後所為之陳述，依檢
    察官偵訊之過程，參酌被告之自白，並無顯不可信之情況，
    依上開規定，自得為證據。又證人敖正平、敖正圓於司法警
    察調查中之陳述，雖有刑事訴訟法第159 條第1 項之情形，
    但檢察官、被告及辯護人並未於言詞辯論終結前聲明異議，
    依刑事訴訟法第159 條之5 第2 項規定，自得視為當事人同
    意將之作為證據。
  (三)被告雖患有藥物性精神病及焦慮性疾患，而就醫接受治療，
    然經高雄市立凱旋醫院依被告之生產史、發展史、學校史、
    兵役史、職業史、家庭及家族疾病史、家庭關係、物質濫用
    史、精神疾病醫療、犯罪史等有關資料，鑑定結果，認定被
    告於犯罪時，並未達於精神耗弱或心神喪失之狀態，此有該
    醫院94年7 月8 日高市凱醫成字第0940003663號函附精神鑑
    定書附卷可稽（原審卷第81-87 頁）。按高雄市立凱旋醫院
    係高雄市政府設立之精神病院，其聘用治療精神病之醫師，
    對於精神病患之精神狀態，具有專業知識，是其所為之鑑定
    ，並無顯不可信之情況，屬刑事訴訟法第159 條第1 項法律
    有規定得作為證據者（參照該條立法理由及75年台上字第
    5555號判例），自得採為認定事實之證據。是被告所辯其犯
    罪時憂鬱症發作，情緒難於抑制云云，自無可採。
  (四)又查，汽油係極易燃之物品，而將汽油潑灑在住宅門前，將
    之引燃，勢必延燒及該住宅，而將之燒燬，此為常人所知之
    常識。被告係正常之成年人，其主觀上不能諉為無此預見，
    乃竟於放火引燃後離去，並未留在現場警戒，是被告有意燒
    燬乙○○一家人之住宅甚明。被告所稱無放火燒燬房屋之意
    云云，尚難採信。
  (五)綜上所，本案事證明確，被告所辯，顯係卸責之詞，殊無
    足採，其犯行洵堪認定。
三、查被告放火燒燬現供人使用之住宅，而未發生燒燬住宅之結
    果，核其所為，係犯刑法第173 條第3 項、第1 項之放火燒
    燬現供人使用之住宅未遂罪。被告手實施放火之行為，未
    發生燒燬住宅之結果，為未遂犯，應依刑法第26條前段規定
    減輕其刑。
四、原審判決論處被告罪刑，固無不合，惟被告放火結果，不能
    證明有燒燬隔鄰所停放之機車（如後述），原判決認定有燒
    燬機車，尚有未洽。被告上訴意旨執前詞指摘原判決不當，
    雖無理由，但原判決既有可議，自應將之撤銷改判。爰審酌
    被告僅因友人之小額金錢糾紛，即放火欲燒燬他人之住宅，
    對於住宅內人員之生命財產安全，造成嚴重危害，釀成公共
    危險，情節非輕，及犯罪後坦承放火，而否認有燒燬住宅之
    故意之態度，暨迄未與被害人達成民事和解等一切情狀，不
    宜依刑法第59條減輕其刑，仍如原審判決量處如主文所示之
    刑。又被告放火所購買之塑膠桶及打火機，雖為被告所有之
    物，但被告陳明事發後均留置現場，是可能已遭燒掉而不存
    在，故不予宣告沒收。
五、公訴意旨另以：被告上開之放火行為，另有燒燬隔鄰之機車
    等情。因上開火災原因調查報告書及現場照片，均無機車被
    燒燬之記載及現象，亦無機車所有人之陳述，自不能僅憑證
    人甲○○於偵查中之陳述，而認定有燒燬機車之事實。此部
    分公訴事實尚不能證明，因公訴人係以單純一罪起訴，故不
    另為無罪之諭知。又本院認定被告燒燬之物範圍雖較原審認
    定為少（即不認定有燒燬隔鄰之機車），但造成公共安全之
    危害性則同一，且原審已量處輕度刑，故不宜再減輕被告之
    刑，併此明。
據上論斷，應依刑事訴訟法第369 條第1 項前段、第364 條、第
299 條第1 項前段，刑法第173 條第3 項、第1 項、第26條前段
，判決如主文。
本案經檢察官陳宗吟到庭執行職務。
中    華    民    國    95    年    1     月    24    日
                  刑事第八庭    審判長法  官  王光照
                                      法  官  蔡國
                                      法  官  洪慶鐘
以上正本證明與原本無異。
如不服本判決應於收受本判決後10日內向本院提出上訴書狀，其
未敘述上訴理由者，並得於提起上訴後10日內向本院補提理由書
狀（均須按他造當事人之人數附繕本）「切勿逕送上級法院」。
中    華    民    國    95    年    1     月    25    日
                                      書記官  呂素珍
附錄本件判決論罪科刑法條：
中華民國刑法第173條第1項、第3項
放火燒燬現供人使用之住宅或現有人所在之建築物、礦坑、火車
、電車或其他供水、陸、空公眾運輸之舟、車、航空機者，處無
期徒刑或七年以上有期徒刑。
第一項之未遂犯罰之。
                                                      Q


司法院資訊處製作；財團法人民間司法改革基金會備份。
